臺灣新北地方法院民事判決　　　　　　 110年度訴字第2108號
原　　　告　新莊地藏庵

法定代理人　張永寬　
訴訟代理人　劉志忠律師
被　　　告　葉達明　
上列當事人間請求損害賠償事件，本院於中華民國110年10月22
日言詞辯論終結，判決如下：
    主  文
被告應給付原告新臺幣142萬元，及自民國104年7月13日起至清
償日止，按週年利率5%計算之利息。
訴訟費用由被告負擔。
本判決於原告以新臺幣47萬4仟元供擔保後，得假執行；但被告
如以新臺幣142萬元為原告預供擔保，得免為假執行。
    事實及理由
一、原告主張：被告於原告（又稱大眾廟）廟宇前經營自助餐，
    因而知悉原告廟內平日即擺放大量現金。詎被告意圖為自己
    不法之所有，於民國104年7月13日凌晨2時許，持鐵撬、螺
    絲起子、玻璃刀、鐵鋸等工具，至廟前之小吃攤，利用該小
    吃攤與原告廚房相連之地理位置進入小吃攤內，再以鐵鋸將
    該小吃攤後方與原告廚房相隔之石膏板牆壁鋸開後，侵入原
    告廚房，復以玻璃刀、鐵撬擊破廚房與原告辦公室大樓相隔
    之玻璃門後進入該大樓，再至大樓內之會計室，以上開鐵撬
    及螺絲起子破壞會計室之門鎖、抽屜鎖頭後，竊取斯時原告
    主任委員林俊德保管並置於該處之新臺幣（下同）142萬元
    得手後逃逸。爰依民法第184條第1項前段、第197條、第179
    條規定，提起本件訴訟，請求依上開規定擇一為有利之判決
    等語。並聲明：（一）被告應給付原告142萬元，及自104年
    7月13日起至清償日止，按週年利率5%計算之利息。（二）
    原告願供擔保，請准宣告假執行。
二、被告則以：本件為侵權行為已罹於2年消滅時效，並不成立
    不當得利等語置辯。並聲明：原告之訴駁回。
三、本院之判斷：
(一)原告主張上開事實，為被告所不爭執，被告所為亦經本院以
    104年度易字第1082號判決判處被告犯攜帶兇器毀越牆垣及
    安全設備竊盜罪，處有期徒刑8月確定，有前開刑事判決可
    參（本院卷第25-29頁），且經本院依職權調取前開刑事案
    卷核閱屬實，則原告主張之事實堪信為真實。
(二)按無法律上之原因而受利益，致他人受損害者，應返還其利
    益；因侵權行為所生之損害賠償請求權，自請求權人知有損
    害及賠償義務人時起，二年間不行使而消滅，自有侵權行為
    時起，逾十年者亦同。損害賠償之義務人，因侵權行為受利
    益，致被害人受損害者，於前項時效完成後，仍應依關於不
    當得利之規定，返還其所受之利益於被害人，民法第179條
    前段、第197條分別定有明文。查被告於104年7月13日以如
    上方式竊取原告之現金142萬元，自屬無法律上之原因受有
    利益，且因此造成原告受有財產上損害，是原告依上開不當
    得利規定請求被告返還142萬元，應屬有據。被告否認本件
    成立不當得利，並以本件罹於侵權行為2年消滅時效為由拒
    絕賠償，尚無可採。。
(三)按受領人於受領時，知無法律上之原因或其後知之者，應將
    受領時所得之利益，或知無法律上之原因時所現存之利益，
    附加利息，一併償還；如有損害，並應賠償；應付利息之債
    務，其利率未經約定，亦無法律可據者，週年利率為百分之
    5，民法第182條第2項、第203條分別定有明文。查被告於10
    4年7月13日以如上方式竊取原告之現金142萬元，自該日即
    已知悉其取得前開金錢無法律上原因，應依上開規定自知無
    法律上之原因時起附加法定利息返還原告。從而，原告請求
    被告給付自104年7月13日起至清償日止，按週年利率百分之
    5計算之利息，洵屬有據。
(四)綜上所述，原告依民法第179條規定請求被告給付142萬元，
    及自104年7月13日起至清償日止，按週年利率5%計算之利息
    ，為有理由，應予准許。又原告請求本院依民法第184條第1
    項前段、第179條規定，擇一為其勝訴判決，本院既依民法
    第179條規定不當得利法關係而為原告勝訴判決，就民法第
    184條第1項前段侵權行為法律關係自無庸再予審認。又原告
    陳明願供擔保，請准宣告假執行，經核無不合，爰酌定相當
    之擔保金額准許之，併依職權酌定相當擔保金額，准被告預
    供擔保後，得免為假執行。
四、本件事證已臻明確，兩造其餘攻擊防禦方法及所提證據，核
    與判決之結果不生影響，爰不一一論列，併此敘明。
五、訴訟費用負擔之依據：民事訴訟法第78條。
中    華    民    國   110    年    11    月    12    日
                  民事第四庭  法  官  許品逸
以上正本係照原本作成。
如對本判決上訴，須於判決送達後20日內向本院提出上訴狀。如
委任律師提起上訴者，應一併繳納上訴審裁判費。
中    華    民    國   110    年    11    月    12    日
                              書記官  許丞儀